【裁判字號】    98,上易,1183
【裁判日期】    980916
【裁判案由】    詐欺
【裁判全文】
臺灣高等法院刑事判決                98年度上易字第1183號
上  訴  人
即  被  告  丙○○
選任辯護人  邱任晟律師
選任辯護人  趙培宏律師
上  訴  人
即  被  告  乙○○
上列上訴人因詐欺案件，不服臺灣臺北地方法院97年度易字第
3596號，中華民國98年4月10日第一審判決（起訴案號：臺灣臺
北地方法院檢察署96年度偵字第17840號），提起上訴，本院判
決如下：
    主  文
上訴駁回。
    事  實
一、丙○○及乙○○分別係設臺北市○○區○○路二段四三號「
    東森房屋台積遠企加盟店」即「名京敦南不動產經紀有限公
    司」（以下簡稱「名京敦南公司」）之店長及經紀營業員。
    緣丁○○（另經檢察官為不起訴處分）於民國九十六年四月
    十二日，與名京敦南公司經紀營業員戊○○簽訂委託銷售契
    約書，委託名京敦南公司居間銷售其所有臺北市○○區○○
    路四段一八八號八樓之一之房屋及基地持分，委託期間自上
    開簽約日起至九十六年七月十二日止，委託銷售總價款為新
    臺幣（下同）八百十萬元。而甲○○瀏覽名京敦南公司房屋
    銷售廣告後，於九十六年四月二十一日與乙○○簽訂不動產
    買賣斡旋／承諾契約書（以下簡稱「斡旋書」），委託名京
    敦南公司居間承購丁○○之上開不動產，委託期間自上開簽
    約日起至九十六年四月二十五日下午六時許止，承購總價款
    則約定為七百萬元，甲○○並以其所設立之京承設計工程有
    限公司（以下簡稱「京承公司」）為發票人，簽發支票號碼
    為ＷＡ0000000，發票日為九十六年四月二十一日，
    帳號第一九六九一號，付款行為第一銀行天母分行，金額五
    十萬元之支票一紙交付予乙○○充作斡旋金，乙○○則將該
    紙支票轉交丙○○保管，作為與名京敦南公司向丁○○斡旋
    洽商及價格條件確認之憑據。甲○○簽訂斡旋契約後，戊○○即向丁○○告知有買方即甲○○僅願出價七百萬元，丁○○遂向戊○○表示願調降委託銷售價格為七百二十四萬元，
    並簽署編號第六一二五０五號之契約內容變更同意書，然雙
    方在前開契約內容變更同意書特殊約定欄中約定「依現況交
    屋，成交價含增值稅，服務費４％」等給付仲介費及其他費
    用之特約條款；嗣於九十六年四月二十五日中午時分，戊○○向丁○○表示買方即甲○○不願提高承購價格，丁○○遂
    又調降委託銷售價格為七百萬元，並再次簽署編號第六一二
    五０六號契約內容變更合意書，但丁○○不願再依上開條件
    給付仲介費，欲調降仲介費，雙方即在前開契約內容變更同
    意書特殊約定欄中約定：「服務費新臺幣壹拾伍萬元整，不
    含增值稅，成交新臺幣柒佰萬元以上之差價，屋主、仲介公
    司對分」等調降仲介費之特約條款。戊○○見丁○○已接受
    甲○○上開承購條件，即於當日下午五時許，至臺北市大安
    區○○○路○段一九七號八樓，請丁○○在甲○○已署押之
    斡旋書影本之賣方簽署承諾欄簽名，表示同意接受甲○○所
    定之七百萬元承購價格，並於當日下午六時即斡旋契約期間
    屆滿時點前，趕回名京敦南公司，向乙○○及丙○○報告丁○○已接受甲○○之上開七百萬元承購價格。詎丙○○、乙○○此時明知甲○○欲以七百萬元之價格承購丁○○上開房
    屋，而丁○○亦同意以七百萬元價格出售上開房屋，如依丁○○上開「服務費新臺幣壹拾伍萬元整，不含增值稅，成交
    新臺幣柒佰萬元以上之差價，屋主、仲介公司對分」特約條
    款之約定，若將丁○○同意之七百萬元價格回報予甲○○，
    將無法從中取得較高之仲介費用，將不符合自己利益，竟為
    圖詐欺較高額之仲介費而共同基於意圖為自己不法所有之犯
    意聯絡，刻意隱瞞前揭丁○○已於斡旋期間屆滿前同意甲○○所定之七百萬元承購價格之事實，由丙○○指示乙○○於
    九十六年四月二十五日晚間七時許，委由不知情之同事庚○○，以簡訊向甲○○佯稱本件買賣係以七百二十萬元成交而
    著手施用詐術，惟甲○○拒絕接受七百二十萬元成交之條件
    ，其後並以乙○○未於斡旋期間內達成居間任務，斡旋契約
    已然失效，而要求乙○○返還上開五十萬元之斡旋金支票，
    丙○○、乙○○因此未能詐得七百二十萬元與七百萬元之價
    差中依前揭特約條款約定可分配得之仲介費用。惟丙○○、
    乙○○見甲○○未受欺妄，即改口表示賣方丁○○亦願意以
    七百萬元成交，並於九十六年五月七日以名京敦南公司名義
    向甲○○發存證信函，限甲○○於二日內與丁○○完成買賣
    契約簽約手續，否則即將斡旋金支票交予丁○○沒收，但仍
    為甲○○拒絕，丙○○及乙○○即於同年五月九日，悍然將
    上開斡旋金支票交付予丁○○收執，甲○○始因此發覺上情
    。
二、案經被害人甲○○訴由臺北市政府警察局大安分局報告臺灣
    臺北地方法院檢察署檢察官偵查起訴。
    理  由
一、按被告以外之人於審判外之言詞或書面陳述，除法律有規定
    者外，不得作為證據；又被告以外之人於審判外之陳述，雖
    不符合同法第一百五十九條之一至第一百五十九條之四之規
    定，但經當事人於審判程序同意作為證據，法院審酌該言詞
    陳述或書面陳述作成時之情況，認為適當者，亦得為證據。
    當事人、代理人或辯護人於法院調查證據時，知有第一百五
    十九條第一項不得為證據之情形，而未於言詞辯論終結前聲
    明異議者，視為有前項之同意，刑事訴訟法第一百五十九條
    第一項及第一百五十九條之五分別定有明文。查被告乙○○
    、丙○○於警詢及偵查中之自白，並無證據證明係出於強暴
    、脅迫、利誘、詐欺、疲勞訊問、違法羈押或其他不正方法
    ，依刑事訴訟法第一百五十六條第一項，得為證據。另證人
    甲○○、戊○○、己○○於警詢或偵查中未經具結之證詞，
    為被告以外之人於審判外之陳述，依刑事訴訟法第一百五十
    九條第一項，不得作為證據。至其餘本案當事人對於認定事
    實所引用之證據資料，於原審準備程序及審理期日調查證據
    中均陳明同意引用為本案證據，本院審酌該等言詞供述及書
    面非供述證據作成時之情況認為適當，依刑事訴訟法第一百
    五十九條之一至第一百五十九條之五之規定，均有證據能力
    。
二、被告丙○○、乙○○矢口否認有何詐欺取財未遂之犯行，被
    告丙○○辯稱：伊雖擔任名京敦南公司之店長，但名京敦南
    公司係屬於東森房屋仲介公司之加盟店，名京敦南公司所有
    仲介成交案件，其報酬之分配係由公司獲得百分之三十，仲
    介交易成功之經紀營業員獲得百分之七十，且名京敦南公司
    之經紀營業員只是掛名在名京敦南公司，沒有底薪，全靠仲
    介成交分取仲介費用，店長亦僅領有固定底薪，沒有業務獎
    金，仲介交易成功之報酬不會分給店長，店長只有在公司當
    月業績達一百八十萬元時，才能領到績效獎金，但九十六年
    四月二十五日公司業績僅有七十多萬元，伊任職期間也從未
    領取績效獎金，平日僅負責行政管理工作，不會參與經紀營
    業員與委託客戶間委託內容之洽談或變更，對伊而言，隱瞞
    甲○○有關丁○○同意其以七百萬元承購之事實，並無意義
    ，本案賣方丁○○是由營業員戊○○、辛○○負責聯絡，買
    方甲○○則是由乙○○、庚○○負責聯絡，仲介費用高低對
    伊並無利益，伊並無指示乙○○向甲○○通知以七百二十萬
    元成交之動機，事實上，甲○○曾經表明同意加價二十萬元
    ，以七百二十萬元承購上開房屋，但乙○○多次與甲○○聯
    絡邀簽署書面變更契約合議書時，均無法聯絡上甲○○，因
    而遲遲未能簽署，乙○○將甲○○願意以七百二十萬元承購
    之訊息回報公司及告知戊○○後，因乙○○未能取得甲○○
    之書面同意，戊○○才會於九十六年四月二十五日與丁○○
    簽署七百萬元變更合意書，但約明「成交新臺幣七百萬元以
    上之差價屋主、仲介公司對分」，顯見丁○○向戊○○表明
    出售價格之真意仍為七百二十萬元，只有在甲○○最後決定
    不以七百二十萬元成交時，才會改以七百萬元出售，七百萬
    元不過是丁○○最後可接受之成交底價，縱乙○○通知甲○○以七百二十萬元成交，亦係根據丁○○與戊○○簽訂之變
    更合約書之約定居間與甲○○斡旋，要難謂伊有詐欺取財之
    犯行云云。被告乙○○則辯稱：本件案發時，渠甫到名京敦
    南公司上班不久，依公司規定所有報價及工作進行情況，均
    需向店長丙○○報告，並遵循其指示進行，甲○○亦承認確
    曾向渠以口頭表示如無法以七百萬元成交，能接受之最高成
    交價為七百二十萬元，雖未形諸文字，但為甲○○所不爭執
    ，故渠在九十六年四月二十五日下午二時許，獲悉賣方丁○○願降低出售價格之資訊，因無法以電話聯絡上甲○○，乃
    依店長丙○○之指示，委託同事庚○○代為發送簡訊予甲○○，通知其以七百二十萬元成交之事，且依賣方丁○○所簽
    訂之契約內容變更同意書可知，丁○○曾與公司有特殊約定
    最低成交價格為七百萬元，但仲介費用降至十五萬元，如成
    交價超過七百萬元，則超過部分由名京敦南公司與賣方對分
    ，可知如成交價格提高至七百二十萬元，名京敦南公司可以
    獲得較高之仲介費用，顯見名京敦南公司同時受買賣雙方委
    託，必須兼顧買賣雙方之利益，渠回報甲○○上開房屋以七
    百二十萬元成交，係承名京敦南公司之命令，亦即承店長丙○○之指示而為之，公司或許考量仲介利潤而為此項指示，
    但渠僅是依指示行事，並無任何不法行為。另戊○○、己○○之證詞均不可採信，因戊○○任職公司時間較久，與丙○○有深厚情誼，其證詞顯有迴護丙○○之意，而己○○亦為
    甲○○之友人，證詞亦有偏頗。縱退步言之，依據民事庭判
    決之見解，本件買賣契約於丁○○在甲○○已簽名之斡旋書
    上簽名時生效，雙方同意以七百萬元成交，至於甲○○為何
    出爾反爾，不願以七百萬元成交，渠並不清楚，但甲○○收
    到渠委託庚○○所發之簡訊係在九十六年四月二十五日下午
    七時許，已超過斡旋期間，斯時契約已經成立，該簡訊對甲○○不生任何法律效果，渠自不應因此即負擔詐欺取財之責
    任。名京敦南公司所犯最大錯誤，應係為在丁○○在斡旋書
    上簽名後立即通知甲○○，惟本件買賣既以七百萬元成交，
    名京敦南公司亦兩度以書面通知甲○○上開房屋買賣契約以
    七百萬元成交，則事後已補正該瑕疵，自不能僅因渠服從上
    司之指示而為報價，即認其有詐欺取財之犯行云云。經查：
  (一)被告丙○○、乙○○分別為名京敦南公司之店長及經紀營業
    員，丁○○於九十六年四月十二日，與名京敦南公司經紀營
    業員戊○○簽訂委託銷售契約書，委託名京敦南公司居間銷
    售其所有上開房屋，委託期間自簽約日起至九十六年七月十
    二日止，委託銷售總價款為八百十萬元，另告訴人甲○○瀏
    覽名京敦南公司房屋廣告後，有意購買上開房屋，故於九十
    六年四月二十一日與被告乙○○簽訂斡旋書，委託名京敦南
    公司居間承購丁○○之上開房地，委託期間自簽約日起至九
    十六年四月二十五日下午六時許止，承購總價款為七百萬元
    ，告訴人甲○○並以其設立之京承公司為發票人，簽發支票
    號碼為ＷＡ0000000，發票日為九十六年四月二十一
    日，帳號第一九六九一號，付款行為第一銀行天母分行，金
    額五十萬元之支票一紙交付予被告乙○○充作斡旋金，被告
    乙○○則將該紙支票轉交被告丙○○保管，作為與名京敦南
    公司向丁○○斡旋洽商及價格條件確認之憑據，名京敦南公
    司就上開房屋買賣，就賣方丁○○部分，係由證人戊○○及
    辛○○負責，就買方即告訴人甲○○部分，係由被告乙○○
    及證人庚○○負責等情，業據被告丙○○、乙○○於偵查及
    原審審理中均坦認無訛，核與證人丁○○於偵查中，及證人
    庚○○、辛○○及甲○○於原審審理中證述情節相符，並有
    委託銷售契約書（見偵查卷第十九頁）、斡旋書（見偵查卷
    第四二頁）、及支票影本一紙（見偵查卷第三九頁）附卷可
    稽，堪信為真實。
  (二)告訴人甲○○簽訂斡旋契約後，證人戊○○即向丁○○告知
    有買方即甲○○僅願出價七百萬元，證人丁○○遂向證人戊○○表示願調降委託銷售價格為七百二十四萬元，並簽署編
    號第六一二五０五號之契約內容變更同意書，然雙方在前開
    契約內容變更同意書特殊約定欄中約定「依現況交屋，成交
    價含增值稅，服務費４％」等給付仲介費及其他費用之特約
    條款；嗣於九十六年四月二十五日中午時分，證人戊○○又
    向丁○○表示買方即甲○○不願提高承購價格，丁○○遂調
    降委託銷售價格為七百萬元，並再次簽署編號第六一二五０
    六號契約內容變更合意書，但雙方在前開契約內容變更同意
    書特殊約定欄中約定：「服務費新臺幣壹拾伍萬元整，不含
    增值稅，成交新臺幣柒佰萬元以上之差價，屋主、仲介公司
    對分」等調降仲介費之特約條款，此據證人戊○○於原審審
    理中及證人丁○○於偵查中均證述屬實，並有編號第六一二
    五０五號之契約內容變更同意書及編號第六一二五０六號契
    約內容變更合意書影本各一紙附卷供參（見偵查卷第十八頁
    ），亦堪信為真實。
  (三)另被告乙○○於九十六年四月二十五日晚間七時許，委由不
    知情之庚○○發送簡訊向告訴人甲○○稱本件買賣係以七百
    二十萬元成交，但告訴人甲○○表示不願購買之意，並請求
    返還上開面額五十萬元之斡旋金支票，名京敦南公司即改稱
    賣方丁○○願意以七百萬元成交，並於九十六年五月七日向
    告訴人甲○○發存證信函，限告訴人甲○○於二日內與丁○○完成買賣契約簽約手續，否則即將斡旋金支票交予丁○○
    沒收，但仍為告訴人甲○○所拒絕，名京敦南公司遂於同年
    五月九日將上開斡旋金支票交付予丁○○收執等情，亦據被
    告丙○○、乙○○於原審審理中坦認屬實，並經證人丁○○
    於偵查中及證人甲○○、庚○○於原審審理中證述在卷，且
    有存證信函一件（見偵查卷第五三至五五頁）及通知函一件
    （見偵查卷第四五頁）在卷可佐，足堪信為真實。
  (四)被告乙○○固辯稱其傳送簡訊係依據被告丙○○之指示而為
    之，主觀上並無不法意圖云云。然查證人戊○○於原審審理
    中證稱：「（丁○○為何兩次同意降價出售房屋？）四月二
    十一日那次，是乙○○收到斡旋，金額是七百萬元，當天晚
    上我就到丁○○小姐姐姐的住處，告訴她有人要出價七百萬
    元購買，她不願意，所以才第一次降價簽契約內容變更合意
    書，出售價格變更為七百二十四萬元。因為買方金額從頭到
    尾白紙黑字都是七百萬元，我有問乙○○買方是否要加價，
    乙○○口頭跟我說買方會加到七百二十萬元，可是我都沒有
    看到斡旋書，因為原來斡旋書日期到四月二十五日晚上六點
    ，所以我又去跟丁○○說，買方價格可能就是七百萬元，問
    她要不要降價，丁○○就同意，所以就簽四月二十五日第二
    份契約內容變更合意書，當時是四月二十五日中午快要十二
    點時在大安路上摩斯漢堡簽合意書，我簽完後就把合意書帶
    回公司，差不多在當天下午兩點左右，回公司當面告知店長
    丙○○，我忘記是否有將變更合意書給店長看，店長當時如
    何說我已經忘記，我把這個訊息跟店長說，店長會去跟乙○○講」、「（丁○○是何時在買方斡旋金契約書上簽名？）
    應該是四月二十五日下午五點，我是趕在下午六點前讓丁○○簽的，因為斡旋期間到六點，目的就是讓契約成交」等語
    （見原審卷第六八、六九頁背面）。另證人丁○○於警詢中
    陳稱：「我在九十六年四月二十五日十七時的時候就已經同
    意以新臺幣七百萬元賣出並簽立不動產買賣斡旋承諾契約書
    及第二次契約內容變更合意書」等語（見偵查卷第三七頁）
    ，復於偵查中證稱：「（九十六年四月二十五日你是否把這
    間房子的賣價降到七百萬元？）是，在九十六年四月二十五
    日下午四、五點左右於臺北市○○○路○段跟戊○○談的，
    他是負責幫我賣房子的東森員工」、「是我簽的沒有錯，簽
    約時間是在九十六年四月二十五日，我當時同意以七百萬元
    賣出」、「（你同意七百萬元賣出，除了戊○○之外，還有
    何人知道？）我不知道，戊○○有告訴我，他要回去告訴他
    們店長，要通知雙方，因為買賣已經完成」等語（見偵查卷
    第一二０頁），並有甲○○及丁○○均簽名之斡旋書影本一
    紙附卷可稽（見偵查卷第四六頁）。顯見證人戊○○見證人
    丁○○已接受告訴人甲○○以七百萬元承購之條件，即於九
    十六年四月二十五日下午四、五時許，請證人丁○○在告訴
    人甲○○已署押之斡旋書影本之賣方簽署承諾欄簽名，表示
    同意接受甲○○所定之七百萬元承購價格，證人戊○○即於
    當日下午六時即斡旋契約期間屆滿時點前，趕回名京敦南公
    司，向被告丙○○報告丁○○已接受甲○○之上開七百萬元
    承購價格，並囑由被告丙○○轉告被告乙○○，則被告丙○○與乙○○應於九十六年四月二十五日下午六時許斡旋期間
    截止前已知悉丁○○同意告訴人甲○○以七百萬元承購上開
    房屋之事。詎被告乙○○明知此情，竟仍於九十六年四月二
    十五日下午七時許，委由不知情之庚○○傳送簡訊向告訴人
    甲○○表示本件係以七百二十萬元成交，再佐以丁○○於九
    十六年四月二十五日中午時分所簽署編號第六一二五０六號
    契約內容變更合意書特殊約定欄中約定：「服務費新臺幣壹
    拾伍萬元整，不含增值稅，成交新臺幣柒佰萬元以上之差價
    ，屋主、仲介公司對分」等調降仲介費之特約條款，可知如
    成交價高於七百萬元，其可以從中獲得較高之仲介費用，是
    被告乙○○竟隱瞞丁○○同意以七百萬元成交之事實，而虛
    偽告知告訴人甲○○成交價格為七百二十萬元，堪信被告乙○○主觀上有意圖為自己不法所有之犯意，並已著手於詐術
    行為之實施甚明。此觀被告乙○○於偵查中自承：「這是牽
    涉到我們仲介費用的問題，因為七百萬元沒有利潤」（見偵
    查卷第一一二頁）、「這二十萬元戊○○告訴我，說如果是
    七百萬元成交的話，我們這邊的佣金會比較少，而這多出來
    的二十萬元，如果成交的話，也會給丁○○」等語（見偵查
    卷第一二一頁），更足以證明。
  (五)被告丙○○雖辯稱仲介費用係由公司分得百分之三十，營業
    員分得百分之七十，店長僅領取固定底薪，沒有業務獎金，
    並無須隱瞞丁○○同意甲○○以七百萬元承購之動機，亦未
    指示乙○○傳送簡訊云云。然查，本件以七百二十萬元簡訊
    向告訴人甲○○告知成交，是由被告丙○○指示而為，除迭
    據被告乙○○於偵查中供述明確外，其餘原審審理中亦以證
    人身分結證稱：「是店長丙○○告訴我要這麼做，因為我是
    剛進來公司，我也不曉得這樣是對還是錯，詳細情形我忘記
    了，戊○○回來說新的佣金條件，店長就叫我跟甲○○報告
    一下成交金額七百二十萬元」等語明確（見原審卷第七四頁
    ）。而此節亦據告訴人甲○○於原審審理中結證稱：「（被
    告乙○○是否曾經跟你表示，他當初之所以以七百二十萬元
    成交，是有經過店長同意？）他跟我說七百二十萬元之斡旋
    契約要簽，但是沒有簽約，他有說他問過店長，店長同意這
    樣做」等語屬實（見原審卷第六五頁背面）。參以證人戊○○於原審審理中亦結證稱：「（你們公司任何契約成立或是
    變更是否會跟店長報告？）對」、「（你在四月二十五日下
    午簽約變更內容合意書的附加條款時，丙○○是否知道這個
    條款內容？）簽附加條款應該是在中午左右的時候簽的，我
    要去簽的時候，沒有跟丙○○說我要去簽，因為當時我不知
    道會跟屋主談什麼，回來之後，我有跟丙○○報告」、「營
    業員與店長抽傭之比例我已經忘記，店長不是看個案抽傭金
    ，店長是看整家店的業績」等語（見原審卷第六八頁、第七
    十頁），及證人庚○○於原審審理中結證稱：「因為在工作
    上我們是經過店長，乙○○只是請我幫他處理而已，如果店
    長有指示還是會聽店長指示」等語（見原審卷第一０六頁）
    。可知被告丙○○身為店長，其薪資亦與公司業績有相當
    關連性，而店長對於營業員應有指揮隸屬關係，營業員如未
    得店長同意或默許，衡情殊難想像其能一意孤行，自行發送
    成交簡訊予買方，而以此均足以佐證被告乙○○前揭於偵審
    中之陳述，確屬真實可採。雖證人戊○○於原審審理中結證
    稱：「（何人決定這七百二十萬元成交？）乙○○，因為我
    知道是他傳送七百二十萬元之簡訊出去」、「店長知道，我
    記得店長說不要這樣傳七百二十萬元之簡訊出去，因為七百
    二十萬只是口頭上講的」等語（見原審卷第七十頁）。另證
    人即名京敦南公司營業員辛○○於原審審理中結證稱：「因
    為當時我跟戊○○都是賣方經紀人，這個案子我記得當時是
    買方經紀人乙○○他找不到買方，後來有傳送簡訊通知買方
    」、「店長很生氣，因為我們仲介不管是屋主要賣或是買方
    要買，不能是口頭，一定要白紙黑字請買賣雙方簽名，因為
    買方經紀人當時以傳送簡訊之動作，讓店長很生氣」、「（
    店長有同意傳送這通簡訊？）沒有」、「（店長有無反對傳
    送這通簡訊？）我記得有，當時店長與買方經紀人乙○○有
    爭執，爭執的時候還沒有傳這通簡訊，當時店長在罵乙○○
    ，要求他無論如何要見到買方，要親筆簽名」等語（見原審
    卷第一０六、一０七頁），均證稱被告丙○○當時曾反對被
    告乙○○傳送成交簡訊予告訴人甲○○。然證人戊○○於本
    院審理中亦結證稱：「（乙○○傳送這通七百二十萬元之簡
    訊出去，丙○○是否有更正或是撤回之動作？）沒有，我不
    知道為何沒有」等語（見原審卷第七十頁）。另證人庚○○
    於原審審理中結證稱：「（你說乙○○要你傳簡訊表示以七
    百二十萬元成交時，被告丙○○有沒有要被告乙○○不能這
    樣做？）我不曉得，我沒有聽到」、「（當時有沒有人阻止
    你不要傳這個簡訊？）沒有，是乙○○請我幫忙傳送這個簡
    訊，當時在辦公室內」等語（見原審卷第一０五頁），無法
    佐證證人戊○○及辛○○所稱被告丙○○在被告乙○○傳送
    成交簡訊時有阻止或反對之行為。另證人辛○○於原審審理
    中亦結證稱：「（是否記得當天爭執是何時之爭執？）白天
    或是下午我現在沒有辦法確定，應該是接近中午的時候，後
    續還有一、兩次之爭執，但不是同一天，大概是密集之兩、
    三天」、「因為我們都是十點上班，才進入公司沒有多久就
    發生這件事」等語（見原審卷第一０八頁背面），可知證人
    辛○○看到被告丙○○與乙○○爭執時，係在接近中午之時
    ，並非發送簡訊傍晚之時。是證人戊○○、辛○○就當天發
    生經過的供述，彼此所述有重大歧異，難以據為有利於被告
    丙○○之認定。故被告丙○○所辯其並無動機及並未指示被
    告乙○○傳送簡訊云云，尚難採信。被告乙○○聲請傳喚庚○○以證明本案代傳簡訊時間業已於原審調查明確，本院認
    無再予調查之必要，附此敘明。是綜上所述，本件事證明確
    ，被告等犯行洵堪認定，應予依法論科。
三、本件實際成交價為七百萬元，被告乙○○、丙○○卻隱瞞此
    重要事項，對告訴人甲○○佯稱成交價為七百二十萬元，意
    圖詐取較高額之仲介費用，應屬著手於詐欺取財行為，但告
    訴人甲○○未因此給付費用，所為仍屬未遂，是核其等所為
    均係犯刑法第三百三十九條第一項、第三項之詐欺取財未遂
    罪。按刑法上之背信罪為一般的違背任務之犯罪，若為他人
    處理事務，意圖為自己或第三人不法之所有，以詐術使他人
    交付財物者，應成立詐欺罪，不能論以背信罪，最高法院六
    十三年台上字第二九二號判例可資參照。本件告訴人甲○○
    雖與名京敦南公司簽立斡旋書，被告丙○○、乙○○二人因
    此而有委任關係，然被告二人係以前揭方式施用詐術，目的
    是在於圖取較高額之不法佣金，已如前述，則按前所述，被
    告二人此舉雖屬違背任務，然仍應論以詐欺取財罪，至於被
    告二人其後交付前揭支票予丁○○，則是因認買賣契約已合
    致，因此而為之交付，仍與先前施用詐術行為無涉，故公訴
    意旨認被告二人應以刑法第三百四十二條之背信既遂罪處斷
    ，尚有未洽，惟被訴基本事實相同，爰依法變更起訴法條。
    被告丙○○與乙○○就前揭詐欺取財未遂犯行，均有犯意聯
    絡及行為分擔，為共同正犯。又被告丙○○、乙○○已著手
    於詐欺取財行為之實施，但因告訴人甲○○並未陷於錯誤，
    以致未發生取得較高仲介費用之犯罪結果，其犯罪尚屬未遂
    ，爰依未遂犯之規定減輕之。原審認被告罪證明確，適用刑
    法第二十八條、第三百三十九條第一項、第三項、第二十五
    條第一項、第二項、第四十一條第一項前段，刑法施行法第
    一條之一，審酌被告丙○○、乙○○身為房屋屋仲介公司之
    店長及營業員，應本諸誠信，為客戶之最大利益而努力，竟
    因為貪取較高之仲介費用，對告訴人甲○○施用詐術，雖未
    發生獲取較高仲介費用之結果，但已使買賣過程迭生爭議，
    並斟酌其等素行、犯罪手段、所生損害程度及犯罪後態度、
    未與告訴人達成和解等一切情狀，分別量處有期徒刑參月，
    如易科罰金，均以新臺幣壹仟元折算壹日，其認事、用法均
    無不合，量刑亦屬適當，被告上訴空言否認犯行，指摘原判
    決不當，核無理由，應予駁回。
據上論斷，應依刑事訴訟法第368條，判決如主文。
本案經檢察官劉惟宗到庭執行職務。
中    華    民    國    98    年    9     月    16    日
                  刑事第十庭審判長法  官  楊炳禎
                                  法  官  陳春秋
                                  法  官  李春地
以上正本證明與原本無異。
不得上訴。
                                  書記官  阮桂芳
中    華    民    國    98    年    9     月    18    日
附錄：本案論罪科刑法條全文
刑法第三百三十九條
意圖為自己或第三人不法之所有，以詐術使人將本人或第三人之
物交付者，處五年以下有期徒刑、拘役或科或併科一千元以下罰
金。
以前項方法得財產上不法之利益或使第三人得之者，亦同。
前二項之未遂犯罰之。


司法院資訊處製作；財團法人民間司法改革基金會備份。
